臺灣高等法院刑事判決　　　　　　　　94年度上訴字第3191號
上　訴　人
即　被　告　丙○○
指定辯護人　本院公設辯護人乙○○
上列上訴人因公共危險等案件，不服臺灣宜蘭地方法院94年度訴
字第39號，中華民國94年8月23日第一審判決（起訴案號：臺灣
宜蘭地方法院檢察署93年度偵字第2754號），提起上訴，本院判
決如下：
    主  文
上訴駁回。
    事  實
一、丙○○前因違反毒品危害防制條例，經原審民國九十年二月
    十三日，以八十九年度宜簡字第二一四號判處有期徒刑三月
    ，又因公共危險及傷害等案件，經本院於九十年九月六日以
    九十年度上訴字第一九九二號判處有期徒刑六月，上開二罪
    應執行刑為十月，於九十一年四月六日縮短刑期執行完畢出
    監。詎猶不知悔改，於九十三年八月十五日，在宜蘭縣宜蘭
    市○○路一八三號二樓住處，施用第二級毒品安非他命（業
    經原審另案審結）後，因患有安非他命精神病，致辨識行為
    之能力減退，於此在精神耗弱之情況，因細故不滿甲○○，
    即欲放火燒毀甲○○位於宜蘭縣宜蘭市○○路○段八號「史
    努比檳榔攤」，以為報復，且明知以燃燒之汽油瓶，丟向該
    檳榔攤（內有桌椅等易燃物品），會引燃並延燒、燒燬該建
    築物（檳榔攤），竟於同日晚間八時五十分許，持蓄電池一
    只及汽油瓶一只（之前在其住處後院，以其所有機車油箱內
    之汽油，裝入玻璃瓶，再以乾布塞住瓶口，製成不具爆裂性
    但得引火燃燒之汽油瓶），至上開檳榔攤，見甲○○、丁○○等人在該建築物內，對丟擲引火汽油瓶，會造成該建築物
    內之人員受傷之情況，有所預見，僅因欲縱火燒建物，就發
    生人員受傷之事，亦在所不顧，不違背其本意，而以上開蓄
    電池擲向檳榔攤玻璃牆面，復以打火機點燃上開汽油瓶擲向
    該攤玻璃牆面，造成延燒毀損該檳榔攤壓克力飾板、擺置於
    騎樓之椅子，並燻黑玻璃牆面、檳榔攤上方天花板、對面魚
    缸之玻璃、樑柱。幸經甲○○及時以滅火器撲滅火勢，而未
    遂，其間，丁○○衝出檳榔攤欲制止丙○○，遭噴濺於玻璃
    牆面之著火汽油波及，致受有右手大拇指手掌靠近手腕處二
    度燙傷之傷害，丙○○則逃逸，嗣於九十三年八月十六日十
    八時四十分許，警方據報，於宜蘭縣宜蘭市○○路一八三號
    前捕獲之，並扣得其所有之上開已燃燒破裂之玻璃瓶一只（
    含布料）。
二、案經甲○○、丁○○訴由宜蘭縣警察局宜蘭分局報請臺灣宜
    蘭地方法院檢察署檢察官偵查起訴。
    理  由
一、訊據上訴人即被告丙○○固坦承：於上揭時地，先後將蓄電
    池及內裝有汽油之玻璃瓶，擲向當時有人所在之史奴比檳榔
    攤的玻璃牆面，造成延燒毀損該檳榔攤壓克力飾板、擺置於
    騎樓之椅子，並燻黑玻璃牆面、檳榔攤上方天花板、對面魚
    缸之玻璃、樑柱等情，惟矢口否認有放火犯行，辯稱：並沒
    有要燒檳榔攤的意思，是要丟丁○○，且當天沒有看到丁○○受傷等語，原審辯護人辯稱：被告只是在警告被害人，且
    事實上並未引發大火，致延燒建築物主體，應屬刑法第一百
    七十五條放火燒燬建築物以外他人所有物，另被告於案發前
    曾施用安非他命，導致情緒失控，均尚難認定有燒燬建築物
    之意圖。被告亦應無傷害丁○○之故意等語，本院辯護人辯
    稱：被告精神耗弱，有無放火燒毀建物之意圖，尚執斟酌等
    語。經查：
（一）本件被告於警詢稱：案發當時先丟擲蓄電池，欲在打破檳
      榔攤之玻璃牆面，結果玻璃未破，始直接丟擲汽油瓶等語
      （警卷第十頁反面），於偵查供稱：因為跟老闆在一星期
      前有糾紛，汽油彈是在九十三年八月十五日晚上六點在我
      家住處附近，以米酒瓶裝滿汽油之後，用布將瓶口封起來
      ，之後我自己騎機車至檳榔攤，先用在路上撿的一個遙控
      玩具的電池，丟檳榔攤的玻璃，該檳榔攤玻璃沒有破掉，
      就拿我自己做的汽油彈點火丟過去，起火之後我就離開等
      語（偵卷第十六至十七頁），核與證人丁○○、甲○○、
      廖建嘉、張明陽分別於警詢偵訊及原審審理中證述之被告
      放火情節（警卷第十三至十四頁，第十六頁，第二一至二
      二頁，第二四頁，偵卷第三二至三五頁，第三九頁，原審
      卷第六八至七三頁）大致相符，復有現場照片（警卷第四
      十至四五頁）及宜蘭縣政府消防局火災原因調查報告書（
      外放）可稽，此部分事實堪予認定。被告雖辯稱：意在警
      告被害人即證人甲○○等語，衡情，倘如其所辯，當丟擲
      蓄電池時，已可警告，何需先丟擲蓄電池以打破玻璃牆面
      ，再點燃汽油後將汽油瓶同擲向玻璃牆面？顯見被告確係
      欲放火燒燬該檳榔攤，否則不必如此。而汽油瓶點火，足
      以延燒整間檳榔攤，此為孺子所知，被告亦不得諉為不知
      ，且依上開火災原因調查報告所載：檳榔攤正面玻璃中央
      下方留有獨立燃燒痕跡等情（調查報告第八頁，報告外放
      ），且被害人甲○○稱：火焰延燒到屋頂約一或二公尺高
      等語（警卷第十三頁反面），顯見已引燃該檳榔攤獨自燃
      燒，且火勢不小，足認被告具放火燃燒整間檳榔攤之犯意
      ，雖其後因被害人及時搶救，未燒燬建築物，然尚不得執
      此未遂結果，推認被告僅有燒燬建築物以外他人所有物之
      故意，是辯護人此一所辯，尚有誤會。
（二）被告雖辯稱：只是丟丁○○，但當時沒看到丁○○受傷等
      語。惟證人丁○○於偵查中證稱：我因為是要開檳榔攤旁
      的玻璃門時，剛好被被告丟過來的汽油彈波及而傷到右手
      等語，於原審證稱：我們在裡面喝酒忽然間聽到外面有人
      丟擲電瓶，敲擊到玻璃很大聲，我就出去看，看到被告拿
      著汽油瓶已經在點火，正要丟擲時我要衝出去制止，但被
      告已經丟過來，整個檳榔攤外面的牆壁都著火，我的手被
      汽油噴到、被告在丟擲汽油瓶時沒有看到我，被告有看到
      店裡面有人，因為店裡面還有一位小姐等語（原審卷第六
      八至六九頁），並有行政院衛生署宜蘭醫院驗傷診斷書在
      卷可稽（警卷第十九頁），足認證人丁○○確因被告之行
      為受有傷害，被告所辯，為不可採。
（三）辯護人辯護稱：被告案發前曾施用安非他命，導致情緒失
      控，應無燒燬建築物之意圖等語。經查，被告確於案發前
      施用安非他命無訛，有原審九十三年度易字第四五七號判
      決在卷可參，惟被告於警詢及偵查中均能清楚供述點火過
      程，顯見並未喪失意識能力，且原審囑託羅東博愛醫院對
      被告為精神鑑定，鑑定結果認為：被告使用精神作用物質
      （強力膠、安非他命）達十年以上，腦部已受物質影響，
      目前併存有安非他命依賴及安非他命精神病兩種診斷，且
      有妄想、幻覺等症狀出現，其精神狀態應屬精神耗弱等情
      ，有該院九十四年五月九日（94）羅博醫字第2005050052
      號函所附精神鑑定報告書在卷可佐（原審卷第四九頁），
      是認被告之精神狀態僅達精神耗弱之程度，對於外界事務
      之認知及判別能力並未全然消失。因此，辯護人辯稱：被
      告無燒燬建築物之意圖及認識等語，即屬無據。。
（四）被告辯稱：無傷害故意等語，經查被害人甲○○所經營位
      於宜蘭縣宜蘭市○○路○段八號史奴比檳榔攤，係與網路
      先鋒網路咖啡店相連之一樓建築物，此有現場照片附卷可
      參（警卷第四十及四二頁），客觀上足以判別係屬現有人
      所在之建築物，要屬無疑，且被告於原審自承：檳榔攤裡
      有小姐，當天伊是要去買檳榔等語（原審卷第七八頁），
      ，顯知悉該建築物內係有人所在。按以汽油瓶引燃之火勢
      ，極易迅速延燒至周遭之物，足發生燒燬房屋及傷及在場
      人之結果，此為眾所週知之事，被告悍然為之，縱無直接
      傷害故意，亦足認係有預見其發生而其發生不違背其本意
      之未必故意。是被告辯稱並無傷害之故意，不足採信。
（五）綜上所述，本件被告所辯，均屬卸責之詞，此外，復有被
      告自承為其所有已燃燒破裂之玻璃瓶（含布料）扣案可稽
      （送請宜蘭縣政府消防局鑑驗，未隨案移送檢察署），事
      證已明，被告犯行洵堪認定。
二、按刑法第一百七十三條第一項放火燒燬現有人所在之建築物
    罪，其直接被害法益，為一般社會之公共安全，雖同時侵害
    私人之財產法益，但仍以保護社會公安法益為重，況放火行
    為原含有毀損性質，而放火燒燬現有人所在之建築物罪，自
    係指供人居住房屋之整體而言，應包括墻垣及該住宅內所有
    設備、傢俱、日常生活上之一切用品。故一個放火行為，若
    同時燒燬建築物與該建築物內所有其他物品，無論該其他物
    品為他人或自己所有，與同時燒燬數犯罪客體者之情形不同
    ，均不另成立刑法第一百七十五條第一項或第二項放火燒燬
    住宅以外他人或自己所有物罪。（最高法院七十九年台上字
    第一四七一號判例參照）；又按所謂燒燬，指火力燃燒，使
    特定物全燬，或雖未全燬，而已達喪失效用之程度即為既遂
    ，否則僅屬未遂。查本件被告已著手實施放火行為，惟經證
    人甲○○即時撲滅，上開檳榔攤壓克力飾板、擺置於騎樓之
    椅子均燒燬毀損，玻璃牆面、檳榔攤上方天花板、對面魚缸
    之玻璃、樑柱等則僅受煙燻，有上開火災原因調查報告書在
    卷可稽，可見該著火各處之建築物俱未生喪失效用程度之燒
    燬結果，是核被告所為，係犯刑法第一百七十三條第三項、
    第一項之放火燒燬現有人所在之建築物未遂罪，及同法第二
    百七十七條第一項傷害罪。又被告著手本件放火行為之實施
    而不遂，為未遂犯，應依刑法第二十六條前段減輕其刑。被
    告以一放火行為，同時觸犯上開二罪名，為想像競合犯，應
    從一重之放火燒燬現有人所在之建築物未遂罪論處。另被告
    於行為時，為精神耗弱之人，已如前所述，應依刑法第十九
    條第二項遞減其刑。再查，被告有前揭犯罪前科及執行情形
    ，此有本院被告前案紀錄表在卷可稽，其受有期徒刑之執行
    完畢後，於五年內再犯本件有期徒刑以上之罪，為累犯，應
    依刑法第四十七條加重其刑。並與前開減輕其刑部分，先加
    後遞減之。
三、原審以事證明確，適用刑事訴訟法第二百九十九條第一項前
    段、刑法第一百七十三條第一項、第三項、第二百七十七條
    第一項、第五十五條、第二十六條條前段、第十九條第二項
    、第四十七條、第三十八條第一項第二款，並審酌被告有放
    火罪章之前科，猶再犯案、素行不佳、放火之處所屬人潮聚
    集之檳榔攤、網咖，若發生大火將不可收拾、被害人甲○○
    財物損失及丁○○受傷程度、犯罪動機、目的、手段，暨犯
    罪後未與被害人達成和解取得諒解等一切情狀，量處有期徒
    刑二年六月。並說明扣案已燃燒破裂之玻璃瓶（含布料）一
    只，為被告所有及供犯罪所用之物，業據被告供明在卷，爰
    依刑法第三十八條第一項第二款宣告沒收。另供犯罪所用之
    蓄電池、打火機各一只，被告並未承認為其所有，亦查無其
    他證據足以證明確為被告所有；及扣案之上衣、短褲非屬供
    犯罪所用之物，均爰不宣告沒收。核無不合，被告上訴意旨
    ，空言否認犯行，並稱：量刑太重等語，均無理由，應予駁
    回。
四、被告經合法傳喚，無正當理由不到庭，爰不待其陳述逕行判
    決。
據上論斷，應依刑事訴訟法第三百七十一條、第三百六十八條，
判決如主文。
本案經檢察官呂丁旺到庭執行職務。
中　　華　　民　　國　　94　　年　　11　　月　　8　　日
　　　　　　　　　刑事第二十一庭審判長法　官  溫耀源
　　　　　　　　　　　　　　　　　    法　官  段景榕
　　　　　　　 　 　　　　　　　　　　法　官  周政達
以上正本證明與原本無異。
如不服本判決，應於收受送達後十日內向本院提出上訴書狀，其
未敘述上訴之理由者並得於提起上訴後十日內向本院補提理由書
（均須按他造當事人之人數附繕本）。
                                      書記官  陳菊珍
中　　華　　民　　國　　94　　年　　11　　月　　8 　　日
附錄：本案論罪科刑法條全文
刑法第173條第1項、第3項
放火燒燬現供人使用之住宅或現有人所在之建築物、礦坑、火車
、電車或其他供水、陸、空公眾運輸之舟、車、航空機者，處無
期徒刑或七年以上有期徒刑。
第一項之未遂犯罰之。
刑法第277條第1項
傷害人之身體或健康者，處三年以下有期徒刑、拘役或一千元以
下罰金。
